【裁判字號】    98,婚,720
【裁判日期】    981020
【裁判案由】    離婚
【裁判全文】
臺灣高雄地方法院民事判決               98年度婚字第720號
原      告  乙○○
被      告  甲○○
上當事人間離婚事件，本院於民國98年10月6日辯論終結，判決
如下：
    主    文
原告之訴駁回。
訴訟費用由原告負擔。
    事實及理由
一、原告起訴主張：兩造於民國79年間結婚，婚後均在同一公司
    任職，詎近日被告無故在公司及原告家人面前散佈原告有外
    遇情事，造成原告精神極度痛苦而不堪同居住虐待，原告不
    得已返回娘家居住，目前已分居一年多，雙方曾協議離婚，
    但因被告要求原告支付新台幣（下同）160 萬元而做罷，故
    兩造婚姻實難以維持，原告自得依民法第1052條第1 項第3
    款及第2 項之規定請求離婚。
二、被告則辯稱：否認原告所述，事實上原告自95年開始即提議
    晚餐後要去游泳運動，被告亦表示支持，如此持續一年多，
    直至96年間某日，原告以要游泳為由未吃晚餐即出門，被告
    擔心出去找, 始在岡山高中門口發現原告與一名男子有說有
    笑，被告事後詢問原告該名男子為何人，原告稱係游泳認識
    的朋友，一周之後被告又發現原告假藉游泳為名出門，卻與
    該名男子一同駕車出遊，原告兩次欺騙原告，被告欲與原告
    溝通，原告卻於96年12月返回娘家居住。被告並未在公司散
    佈原告有外遇之謠言，也未到原告娘家訴說，是原告返回娘
    家居住後又於97年9 月間搬離娘家，岳母擔心要求被告一同
    前去問神。被告一心只想挽回此婚姻，希望與原告好好溝通
    。
三、按夫妻之一方受他方不堪同居之虐待者，固得請求離婚，惟
    請求離婚之原告對於此項虐待事實，除依法律規定無庸舉證
    外，應負舉證之責任，又民法第1052條第3款所謂不堪同居
    之虐待，係指與以身體上或精神上不可忍受之痛苦，致不堪
    繼續同居者而言，最高法院37年上字第6882號、23年上字第
    678 號分別著有判例。本件兩造為夫妻關係，有戶籍謄本在
    卷可佐；惟原告主張被告無端懷疑原告有外遇，不斷在公司
    同仁面前以及原告娘家處散佈原告有外遇之謠言，致原告不
    堪同居之虐待一情，則為被告堅決否認，被告並以前揭情詞
    致辯。經查，原告於96年11月間曾經兩次以要游泳運動為理
    由外出，之後遭被告發現與男性友人外出等情，為原告所不
    否認，故被告之懷疑並非全然空穴來風，被告縱使因此質問
    原告，亦難認係任意誣指，況原告又無法舉證證明被告有散
    佈原告外遇謠言之行為，原告主張不堪被告同居之虐待提起
    本件離婚之訴，即難認為有理。
四、末按，民法第1052條第2 項所稱「有前項以外之重大事由，
    難以維持婚姻者」，乃抽象的、概括的離婚事由，係民法親
    屬編於74年修正時，為因應實際需要，參酌各國立法例，導
    入破綻主義思想所增設。但其事由應由夫妻一方負責者，僅
    他方得請求離婚，是其所採者為消極破綻主義精神，而非積
    極破綻主義。關於是否為難以維持婚姻之重大事由，其判斷
    標準為婚姻是否已生破綻而無回復之希望。而婚姻是否已生
    破綻無回復之希望，則應依客觀的標準，即難以維持婚姻之
    事實，是否已達於倘處於同一境況，任何人均將喪失維持婚
    姻意欲之程度而定。至於同條但書所規定「難以維持婚姻之
    重大事由應由夫妻之一方負責者，僅他方得請求離婚」，乃
    因如肯定有責配偶之離婚請求，無異承認恣意離婚，破壞婚
    姻秩序，且有背於道義，尤其違反自己清白之法理，有欠公
    允，同時亦與國民之法感情及倫理觀念不合，因而採消極破
    綻主義。本件兩造已分居一年多等情，為雙方所不否認，惟
    如前所述，兩造分居之原因主要係導因被告懷疑原告有外遇
    ，而被告之懷疑又非全然無據，故兩造縱有難以維持婚姻之
    重大事由，亦難認定被告之有責性高於原告，依上開說明，
    自無法容許原告據此訴請離婚，其所為離婚之請求，應予駁
    回。
五、結論：原告之訴為無理由，依民事訴訟法第78條，判決如主
    文。
中    華    民    國    98    年    10    月    20    日
                      家事法庭  法  官  吳宏榮
上為正本，係照原本作成。
如不服本判決，應於送達後20日內，向本院提出上訴狀。
中    華    民    國    98    年    10    月    21    日
                                書記官  葉正昭


司法院資訊處製作；財團法人民間司法改革基金會備份。
